【裁判字號】    99,交抗,2149
【裁判日期】    991210
【裁判案由】    違反道路交通管理處罰條例
【裁判全文】
臺灣高等法院交通事件裁定            99年度交抗字第2149號
抗  告  人
即受處分人  李建憲
上列抗告人因違反道路交通管理處罰條例案件，不服臺灣士林地
方法院，中華民國99年10月29日所為裁定（99年度交聲字第1095
號），提起抗告，本院裁定如下：
    主  文
抗告駁回。
    理  由
一、抗告意旨略以：抗告人即受處分人李建憲係因駕照逾期至監
    理所辦理換照時，始知有罰單未繳，即於民國99年6月14日
    向裁決所提出申訴，裁決所人員要其等候公文通知，抗告人
    於同年6月17日收到裁決書，其上記載應於送達後20日提出
    聲明異議，感到疑惑，因為其才剛提出申訴，此公文處理過
    程，有相當瑕疵，令人難服，嗣抗告人於同年8月底，又收
    到臺北市政府警察局士林分局公文函，隨即於20日內即同年
    9月16日向管轄法院聲明異議，並無逾期等語。
二、按違反道路交通管理處罰條例之行為，於處罰裁決前，應給
    予違規行為人陳述之機會；不服舉發事實者，應於15日內，
    向處罰機關陳述意見；違反道路交通管理事件之處罰機關，
    得於適當地點設置陳述室，供違規行為人於裁決前陳述被舉
    發之違規事實；道路交通管理處罰條例第8條第2項、第9條
    第1項、違反道路交通管理事件統一裁罰基準及處理細則第
    37條分別定有明文。次按受處分人，不服第8條主管機關所
    為之處罰，得於接到裁決書之翌日起20日內，向管轄地方法
    院聲明異議，道路交通管理處罰條例第87條第1項定有明文
    。又違反道路交通管理事件，受處分人不服處罰，依法聲明
    異議者，處罰機關應於接受異議書狀5日內，製作不服違反
    道路交通管理事件裁決聲明異議移送書，將案卷及有關證物
    連同聲明異議書狀，送交該管地方法院審理，違反道路交通
    管理事件統一裁罰基準及處理細則第65條亦有明文。
三、經查：
  (一)抗告人於99年3月15日12時55分許，騎乘車牌號碼FYK-610號
    重型機車，行經臺北市○○○路○段時，於路口號誌顯示紅
    燈之狀態下，逕自闖越紅燈左轉，經在場執勤之臺北市政府
    警察局士林分局社子派出所員警當場攔下舉發（臺北市政府
    警察局北市警交字第AEY664155號舉發違反道路交通管理事
    件通知單），抗告人於應到案期限99年3月30日並未前往指
    定處所聽候裁決，亦未向處罰機關陳述意見者，原處分機關
    依調查結果，認抗告人確有前開違規行為，乃於同年6月8日
    以抗告人有上開違規事實，依道路交通管理處罰條例第53條
    第1項及第63條第1項之規定，逕行裁處抗告人罰鍰新臺幣2
    千7百元，並記違規點數3點。該臺北市交通事件裁決所99年
    6月8日北市裁催字第裁22-AEY664155號裁決書，並於同年6
    月17日送達於抗告人住所，由抗告人親自簽收等情，此有上
    開舉發通知單、裁決書及送達證書在卷可稽。
  (二)雖抗告人辯稱其已於99年6月14日提出申訴云云。惟「聲明
    異議」係交通事件準用刑事訴訟法所為之訴訟行為，自應循
    法律規定為之。而觀諸抗告人於99年6月14日所提出之申訴
    書狀，其上明確記載「交通違規案件陳述書」及「法規依據
    ：依據道路交通管理處罰罰條例第8條第2項」（見原審卷第
    9頁），且抗告人提出該申訴書狀時，根本尚未收受上開裁
    決書，顯見抗告人此部分之陳述意見，僅為依道路交通管理
    處罰條例第9條第1項所定不服舉發之事實，向處罰機關陳述
    意見之程序，並不得逕行解釋為抗告人係依同條例第87條第
    1項所規定之不服第8條主管機關所為之處罰，於接到裁決書
    之翌日起20日內向管轄地方法院聲明異議之程序。
  (三)上開裁決書既已於99年6月17日合法送達，則自翌日起算20
    日，抗告人至遲應於99年7月7日提出異議，方屬合法，抗告
    人遲至同年9月16日始向原處分機關聲明異議，有卷附聲明
    異議狀上原處分機關收文日期戳章可憑，顯已逾法定20日之
    異議期間，自非適法，且該瑕疵無從補正，原審因而駁回抗
    告人聲明異議，於法並無不合。是本件抗告為無理由，應予
    駁回。
四、據上論斷，應依道路交通管理處條例第89條、道路交通事件
    處理辦法第25條，刑事訴訟法第412條，裁定如主文。
中    華    民    國    99    年    12    月    10    日
                     刑事第五庭  審判長法  官  李英勇
                                       法  官  白光華
                                       法  官  崔玲琦
以上正本證明與原本無異。
不得再抗告。
                                       書記官  馬佳瑩
中    華    民    國    99    年    12    月    10    日

司法院資訊處製作；財團法人民間司法改革基金會備份。
